臺灣臺南地方法院刑事判決
111年度金訴字第215號
公  訴  人  臺灣臺南地方檢察署檢察官
被      告  王崐釧




上列被告因詐欺等案件，經檢察官提起公訴（111年度偵字第108
4號）及移送併辦（111年度營偵字第663號、111年度偵字第1049
1號），被告於本院準備程序進行中，就被訴事實為有罪之陳述
，經法官告知簡式審判程序意旨，並聽取檢察官及被告之意見後
，合議庭裁定依簡式審判程序審理，並判決如下：
    主  文
甲○○幫助犯洗錢防制法第十四條第一項之洗錢罪，處有期徒刑參
月，併科罰金新臺幣壹萬元，罰金如易服勞役，以新臺幣壹仟元
折算壹日。
    事  實
一、甲○○知悉國內金融機構帳戶之申辦手續堪稱簡便，而現今社
    會利用他人金融帳戶資料詐財之犯罪型態甚為猖獗，屢經國
    內平面及電子等各類媒體多年來廣為披露，顯能合理預見若
    將自己之金融帳戶資料供他人使用，該帳戶有可能被作為詐
    財及掩飾犯行之工具，詎其猶同時基於幫助他人詐欺取財、
    一般洗錢之不確定故意，於民國110年8月9日某時許，在其
    位於臺南市○○區○○街00巷00號住處，將其所申辦之中國信託
    商業銀行帳號000000000000號帳戶（下稱中國信託帳戶）之
    存摺、提款卡及密碼、網路銀行帳號及密碼，提供予真實年
    籍姓名不詳綽號「小馬」之人，而容任他人以上開帳戶作為
    詐欺取財及洗錢之用。該人則基於意圖為自己不法所有之犯
    意，分別㈠於110年6月2日以交友軟體Pairs暱稱「Jie韓子杰
    」結識丁○○，先假裝介紹從事外匯交易之「ZXF山海證券」
    投資平臺給丁○○，復假冒香港陳警官以涉洗錢為由，要求丁○○提出資金來源證明，致丁○○陷於錯誤，於110年8月13日中
    午12時27分許、下午1時13分許，以臨櫃各匯款新臺幣（下
    同）100萬元、70萬元，再於同日下午1時21分許、下午1時2
    2分許，以網路銀行各匯款15萬元、15萬元至上開中國信託
    帳戶；㈡於110年7月上旬以交友軟體TWOO暱稱「蘇琪」結識
    王敏文，先假裝介紹從事遊戲之「銀座國際娛樂」網站給王
    敏文，再佯稱：因違規而鎖住帳號，需支付解碼金云云，致
    王敏文陷於錯誤，於110年8月12日上午11時4分許、上午11
    時11分許，以網路銀行各匯款28,000元、28,000元至上開中
    國信託帳戶；㈢於110年7月17日以臉書結識丙○○，先假裝係
    中國恆大中心之組長，推薦投資房地產，再佯稱：因已獲利
    ，需支付手續費、稅金云云，致丙○○陷於錯誤，於110年8月
    12日上午10時57分許、中午12時18分許，以臨櫃、自動櫃員
    機各匯款72,300元、30,000元至上開中國信託帳戶，旋遭提
    領一空，因而造成資金追查斷點，使國家無從或難以追查前
    揭犯罪所得之去向。
二、案經王敏文訴由新北市政府警察局蘆洲分局、丙○○訴由臺中
    市政府警察局東勢分局、高雄市政府警察局岡山分局報告臺
    灣臺南地方檢察署檢察官偵查起訴。
    理  由
壹、程序部分：
　　本案被告甲○○所犯之罪，係死刑、無期徒刑、最輕本刑為3
    年以上有期徒刑以外之罪，其於準備程序就前揭被訴事實為
    有罪之陳述，經受命法官告知簡式審判程序之旨，並聽取其
    與公訴人之意見後，本院合議庭裁定，依刑事訴訟法第273
    條之1規定，由受命法官獨任進行簡式審判程序，是本案之
    證據調查，依刑事訴訟法第273條之2規定，不受同法第159
    條第1項、第161條之2、第161條之3、第163條之1及第164條
    至第170條規定之限制，合先敘明。
貳、實體部分：
一、認定犯罪事實所憑之證據及理由：
　　被告就上開犯罪事實，於本院準備程序及審理程序時均坦承
    不諱（本院卷第49頁、第146頁），核與被害人丁○○、乙○○
    、丙○○於警詢之證述情節相符，且有被告中國信託帳戶基本
    資料及交易明細1份（岡山分局警卷第11頁、第13頁至第16
    頁、東勢分局警卷第21頁至第26頁）、被害人丁○○之國泰世
    華商業銀行臺幣帳戶明細、台北富邦銀行臺外幣交易明細、
    國泰世華商業銀行匯出匯款憑證、中國信託銀行新臺幣存提
    款交易憑證、網路銀行交易畫面、與詐欺集團成員「線上客
    服」、「Jie韓子杰」、「ZFX客服」之line對話紀錄、臺北
    市政府警察局信義分局吳興街派出所受(處)理案件證明單、
    受理各類案件紀錄表、内政部警政署反詐騙諮詢專線紀錄表
    、受理詐騙帳戶通報警示簡便格式表、金融機構聯防機制通
    報單各1份（岡山分局警卷第23頁、第29頁、第33頁、第34
    頁、第37頁至第52頁、第53頁至第57頁、第58頁至第65頁、
    第68頁至第72頁、第97頁至第101頁）；告訴人王敏文之内
    政部警政署反詐騙諮詢專線紀錄表、桃園市政府警察局龍潭
    分局石門派出所受理詐騙帳戶通報警示簡便格式表、金融機
    構聯防機制通報單、受(處)理案件證明單、受理各類案件紀
    錄表各1份、轉帳結果翻拍照片3張（蘆洲分局警卷第7頁至
    第12頁正反面）；丙○○之内政部警政署反詐編諮詢專線紀錄
    表、新北市政府警察局三重分局光明派出所 受理詐騙帳戶
    通報警示簡便格式表、金融機構聯防機制通報單、受理各類
    案件紀錄表、受(處)理案件證明單、國泰世華銀行ATM客戶
    交易明細表、第一銀行匯款申請書回條各1份（東勢分局警
    卷第7頁、第9頁、第12頁、第15頁正反、第16頁、第17頁）
    附卷可證。是以被告任意性之自白與事實相合，應可採信。
    綜上，本案事證明確，被告犯行洵堪認定，應依法論科。
二、論罪科刑：
  ㈠按幫助犯之成立，主觀上行為人須有幫助故意，客觀上須有
    幫助行為，意即需對於犯罪與正犯有共同之認識，而以幫助
    之意思，對於正犯資以助力，而未參與實施犯罪之行為者而
    言（最高法院75年度台上字第1509號、88年度台上字第1270
    號判決意旨參照）。本件依被害人丁○○、乙○○、丙○○等人於
    警詢之指述，遭詐欺過程中，未曾直接與詐騙者有何面對面
    接觸，是被告提供本案中國信託帳戶之存摺、提款卡及密碼
    、網路銀行帳號及密碼予他人，使被害人丁○○、乙○○、丙○○
    等人遭不詳人士詐騙而匯款至其本案中國信託帳戶，並經他
    人將款項領出造成金流斷點，而掩飾、隱匿上開不法所得之
    去向及所在，逃避國家之追訴、處罰，因無證據證明被告參
    與詐欺取財、洗錢行為之構成要件行為，僅得認定被告係基
    於幫助他人詐取財物及洗錢之不確定故意，且其所為提供帳
    戶之行為，亦屬詐欺取財及洗錢罪構成要件以外之行為，應
    僅構成詐欺取財罪及洗錢罪之幫助犯。是核被告所為，係犯
    刑法第30條第1項前段、第339條第1項之幫助詐欺取財罪，
    及刑法第30條第1項前段、洗錢防制法第14條第1項之幫助洗
    錢罪。
　㈡被告以一交付帳戶予他人之幫助洗錢、幫助詐欺取財行為，
    致數被害人財物受損而觸犯數罪名；且其所犯幫助洗錢、幫
    助詐欺取財等罪之構成要件部分重疊，屬一行為觸犯數罪名
    之想像競合犯，為想像競合犯，應依刑法第55條規定，從一
    重以幫助犯一般洗錢罪論罪。又按幫助犯之處罰，得按正犯
    之刑減輕之，刑法第30條第2項定有明文。本案被告幫助他
    人犯詐欺取財罪、洗錢罪，為幫助犯，本院衡其犯罪情節顯
    較正犯為輕，爰依刑法第30條第2項之規定，按正犯之刑減
    輕之（另本件既無任何證據顯示其所幫助之詐欺集團成員，
    為未滿18歲之少年，依有疑唯利於被告認定之原則，認為均
    無未滿18歲之人，且非3人以上）。再者，被告於本院審理
    中自白洗錢犯行，應依洗錢防制法第16條第2項規定減輕其
    刑，並依法遞減之。
　㈢爰審酌近年來國內多有詐欺、洗錢犯罪，均係使用人頭帳戶
    以作為收受不法所得款項之手段，並藉以逃避查緝，被告輕
    率提供其所申辦之本案中國信託帳戶之存摺、提款卡及密碼
    、網路銀行帳號及密碼來幫助他人為詐欺、洗錢之犯行，其
    行為足以助長詐騙者之惡行，而破壞人與人之間之信賴關係
    ，實際上亦已使被害人丁○○、乙○○、丙○○等人受詐騙並受有
    損害，迄今未賠償告訴人之損失，實不可取，惟考量被告犯
    後於審理程序終能坦承犯行，自陳入監前以駕駛計程車為業
    ，家中有妻小，專科畢業之智識程度，暨其家庭、生活、經
    濟狀況、犯罪動機、目的、手段、所生損害程度等一切情狀
    ，量處如主文所示之刑，併諭知罰金如易服勞役之折算標準
    。
　㈣末按洗錢防制法第18條第1項前段固規定「犯第14條之罪，其
    所移轉、變更、掩飾、隱匿、收受、取得、持有、使用之財
    物或財產上利益，沒收之」，其無「不問屬於犯罪行為人與
    否」之要件（絕對義務沒收），當以屬於（按指實際管領）
    犯罪行為人者為限，始應（相對義務）沒收。茲被害人丁○○
    、乙○○、丙○○所匯入遭被告掩飾暨隱匿之受騙款項，雖於匯
    款當日即遭詐欺集團成員提領，查無屬於被告之財物或犯罪
    所得，自無從依上開規定或刑法第38條之1第1項規定宣告沒
    收。至被告供洗錢所用之中國信託帳戶存摺、提款卡，因案
    發後已成警示帳戶，難再危害社會而無保安之必要，爰裁量
    不宣告沒收。
據上論斷，應依刑事訴訟法第273條之1第1項、第299條第1項前
段，洗錢防制法第2條第2款、第14條第1項、第16條第2項，刑法
第11條前段、第30條第1項前段、第2項、第339條第1項、第55條
、第42條第3項前段，刑法施行法第1條之1第1項，判決如主文。
本案經檢察官蔡宗聖提起公訴及移送併辦，檢察官戊○○到庭執行
職務。 
中　　華　　民　　國　　111 　年　　6 　　月　 　8  　日
                  刑事第八庭  法  官  陳碧玉
以上正本證明與原本無異。
如不服本判決應於收受本判決後20日內向本院提出上訴書狀，並
應敘述具體理由。其未敘述上訴理由者，應於上訴期間屆滿後20
日內向本院補提理由書狀（均須按他造當事人之人數附繕本）「
切勿逕送上級法院」。 
　　　　　　　　　　　　　　　書記官  詹淳涵　　　　　　
中　　華　　民　　國　　111 　年　　6 　　月　　8 　　日

附錄本案論罪科刑法條全文：
中華民國刑法第339條
意圖為自己或第三人不法之所有，以詐術使人將本人或第三人之
物交付者，處五年以下有期徒刑、拘役或科或併科五十萬元以下
罰金。
以前項方法得財產上不法之利益或使第三人得之者，亦同。
前二項之未遂犯罰之。
洗錢防制法第14條
有第二條各款所列洗錢行為者，處七年以下有期徒刑，併科新臺
幣五百萬元以下罰金。
前項之未遂犯罰之。
前二項情形，不得科以超過其特定犯罪所定最重本刑之刑。